【裁判字號】    97,訴,235
【裁判日期】    970725
【裁判案由】    搶奪等
【裁判全文】
臺灣花蓮地方法院刑事判決               97年度訴字第235號
公  訴  人  臺灣花蓮地方法院檢察署檢察官
被      告  戊○○
                    （現於臺灣花蓮監獄執行中）
            己○○
                    （現於臺灣花蓮監獄執行中）
上列被告因搶奪等案件，經檢察官提起公訴（97年度偵字第2664
號），被告2 人於準備程序中為有罪之陳述，本院改依簡式審判
程序審理並判決如下：
    主  文
己○○、戊○○共同犯竊盜罪，均累犯，各處有期徒刑伍月。又
共同犯搶奪罪，參罪，均累犯，各處有期徒刑玖月。各應執行有
期徒刑貳年。
    事  實
一、己○○前有竊盜、搶奪、偽造文書、違反麻醉藥品管理條例
    等前案紀錄，於民國93年間又因犯施用第一、二級毒品、脫
    逃、搶奪等罪，經法院判處應執行有期徒刑3年5月確定，嗣
    送監執行，於96年7月2日因縮刑期滿執行完畢；戊○○前有
    竊盜、違反毒品危害防制條例等前案紀錄，於95年間又因違
    反毒品危害防制條例案件，經法院判處有期徒刑8 月確定，
    又於96年間因詐欺案件經法院判處有期徒刑5 月確定，甫於
    96年9月28日因縮刑期滿執行完畢。
二、詎己○○、戊○○均不知悔改，因缺錢花用，竟共同基於意
    圖為自己不法所有之犯意聯絡，於97年2月22日晚間6時許，
    由己○○持戊○○之母親所有之機車鑰匙1 支，在台東縣關
    山鎮火車站前機車停車場內，竊取甲○○所使用之車號ＪＫ
    Ｋ-836號重型機車，得手後供彼等騎乘使用。又共同基於意
    圖為自己不法所有之犯意聯絡，騎乘上開竊得之贓車，於如
    附表所示之時間、地點，趁附表所示之被害人不及防備之際
   ，自被害人後方強行奪取被害人所有之手提包等物（ 搶奪方
    式、搶奪之物品均詳如附表所載），得手後，將搶奪之現金
    朋分花用，其餘物品則加以丟棄。嗣因己○○、戊○○食隨
    知味，轉至花蓮縣境內另犯搶奪等案件，於同月27日晚間10
    時40分許，為花蓮縣警察局花蓮分局警員據報循線至花蓮縣
    花蓮市○○路13號小吃店當場查獲（業經本院以97年度訴字
    第86號判決各應執行有期徒刑4 年確定）。己○○、戊○○
    於警員發現前，即向承辦之臺東縣警察局臺東分局警員坦承
    前開竊盜及搶奪犯行，而自首並接受裁判。
三、案經被告2 人自首及被害人乙○○訴由臺東縣警察局臺東分
    局報告臺灣臺東地方法院檢察署呈請臺灣高等法院花蓮分院
    令轉臺灣花蓮地方法院檢察署檢察官偵查起訴。
    理  由
一、上開犯罪事實，業據被告己○○、戊○○迭於警詢、偵查中
    及本院審理時均坦承不諱，核與證人即被害人乙○○、甲○○、丙○○、丁○○指訴之情節相符，並有在附表編號3 之
    地點目擊案發經過之證人林志偉之證詞可按，另依內政部警
    政署刑事警察局鑑驗結果，上開贓車把手所採集之指紋ＤＮ
    Ａ與被告己○○之型別相符，有該局97年4月3日刑醫字第09
    70041276號鑑驗書1 紙附卷可稽，復有被害人甲○○、丙○○、丁○○立具之贓物認領保管單3 張、現場圖及照片56張
    在卷足憑。是被告2 人之自白核與事實相符，犯行均堪以認
    定，均應依法論科。
二、核被告2 人所為，均係犯刑法第320條第1項之竊盜罪及同法
    第325第1 項之搶奪罪。又被告2人就上開竊盜、搶奪罪之犯
    行間，各有犯意聯絡及行為分擔，為共同正犯。被告2 人所
    犯上開竊盜罪及搶奪罪3 罪之犯意各別，犯罪構成要件互異
    ，被害人亦不同，應予分論併罰。又被告2 人均有前開所述
    之科刑紀錄，此有臺灣高等法院被告前案紀錄表1 份在卷足
    憑，其等於5 年以內再故意犯本件有期徒刑以上之竊盜及搶
    奪罪，均為累犯，各應依刑法第47條第1 項之規定加重其刑
    。又被告2 人所為本件竊盜及搶奪犯行，案發後雖經臺東縣
    警察局積極偵辦，惟犯罪嫌疑人究係何人仍查無特定之對象
    ，而被害人及目擊證人林志偉之指訴並不明確（被害人及證
    人就犯嫌或稱為2 名男子，或稱為1男1女等語），且所搜集
    之監視錄影畫面並非清晰可辨，嗣於臺東縣警察局臺東分局
    警員自媒體電視得悉被告2 人在花蓮縣境內犯案多起後，前
    來花蓮分局詢問被告後，被告2 人始向警員坦承本案犯行，
    此有被告2 人警詢筆錄在卷可按，並經本院向臺東縣警察局
    臺東分局查詢屬實，足見被告2 人係在警方尚無確切且合理
    之根據懷疑彼等涉及臺東縣境內之搶奪等案件之情形下，主
    動坦承本件犯行，符合刑法第62條自首之要件（最高法院72
    年度台上字第641號判例意旨參照），爰依法就被告2人所犯
    竊盜及搶奪罪3 罪均予以減輕其刑，並先加後減之。爰審酌
    被告2 人均為國中畢業之智識程度，前均有多次竊盜、施用
    毒品等前案紀錄，素行不佳，行為時均失業中，竟不思以正
    途努力賺錢謀生，遇到經濟壓力即以搶奪他人財物之犯罪行
    為解決困境，危害社會治安甚鉅，惡性重大，被害人所受之
    損害，惟被告2 人犯罪後尚知坦承犯行，有悔改之意等一切
    情狀，分別量如主文所示之刑並定其應執行之刑，以示儆懲
    。
四、至被告2 人用以行竊機車之鑰匙1支並未扣案，被告2人復供
    稱非彼等所有之物，爰不另為沒收之諭知，併此敘明。
據上論斷，應依刑事訴訟法第273條之1 第1項、第299條第1項前
段，刑法第28條、第51條第5款、第47條第1項、第62條前段、第
71條第1項、第320條第1項、第325條第1項，判決如主文。
本案經檢察官王怡仁到庭執行職務。
中    華    民    國    97    年    7     月    25    日
                  刑事第二庭    法  官  林碧玲
上列正本證明與原本無異。
如對本判決不服，應於送達後10日內，向本院提出上訴狀（上訴
狀應記載具體上訴理由並應抄附繕本）告訴人或被害人如對於本
判決不服者，應具備理由請求檢察官上訴，其上訴期間之計算係
以檢察官收受判決正本之日期為準。
中    華    民    國    97    年    7     月    25    日
                                書記官
附錄論罪科刑實體法條文：
中華民國刑法第320條第1項：
（普通竊盜罪、竊佔罪）
意圖為自己或第三人不法之所有，而竊取他人之動產者，為竊盜
罪，處 5 年以下有期徒刑、拘役或 5 百元以下罰金。
中華民國刑法第325條第1項：
（普通搶奪罪）
意圖為自己或第三人不法之所有，而搶奪他人之動產者，處 6 月
以上 5 年以下有期徒刑。
附表：
┌─┬───┬───┬─┬────┬────┬────┐
│編│時間  │地點  │被│搶奪方式│搶奪手提│現金外之│
│號│      │      │害│        │包內容物│物丟棄地│
│  │      │      │人│        │        │點      │
├─┼───┼───┼─┼────┼────┼────┤
│１│９７年│臺東縣│林│趁被害人│現金新臺│行動電話│
│  │２月２│臺東市│惠│徒步之際│幣（以下│丟棄在臺│
│  │２日晚│更生路│英│，由潘軍│同）９０│東農田水│
│  │間９時│與四維│  │雄騎車搭│００元、│利會池上│
│  │１３分│路３段│  │載戊○○│夏普牌行│工作站前│
│  │許    │交會處│  │，並由潘│動電話１│，其餘不│
│  │      │      │  │軍雄下手│支、提款│詳      │
│  │      │      │  │搶奪    │卡３張及│        │
│  │      │      │  │        │證件４張│        │
├─┼───┼───┼─┼────┼────┼────┤
│２│９７年│臺東縣│洪│趁被害人│現金５６│臺東縣臺│
│  │２月２│臺東市│淑│騎乘車號│００元、│東市鯉魚│
│  │３日晚│正氣北│琴│ＰＶＪ－│三星牌行│山上龍鳳│
│  │間８時│路與漢│  │５８９號│動電話１│寶塔旁草│
│  │３５分│中街交│  │重型機車│支、提款│叢      │
│  │許    │會處  │  │之際，由│卡及存摺│        │
│  │      │      │  │己○○騎│２張、信│        │
│  │      │      │  │車逼近而│用卡２張│        │
│  │      │      │  │戊○○下│、證件５│        │
│  │      │      │  │手搶奪  │張、印鑑│        │
├─┼───┼───┼─┼────┼────┼────┤
│３│同上日│臺東縣│楊│趁被害人│現金３０│臺東縣臺│
│  │晚間８│臺東市│玉│徒步之際│００餘元│東市浙江│
│  │時５０│豐榮路│朵│，由潘軍│、提款卡│路與寧波│
│  │分    │１９巷│  │雄騎車搭│１張、信│街８４巷│
│  │      │口    │  │載戊○○│用卡１張│交會處  │
│  │      │      │  │，並由潘│及證件４│        │
│  │      │      │  │軍雄下手│張      │        │
│  │      │      │  │搶奪    │        │        │
└─┴───┴───┴─┴────┴────┴────┘


司法院資訊處製作；財團法人民間司法改革基金會備份。
